臺灣彰化地方法院刑事判決　　　　　　 94年度簡上字第139號
公　訴　人　臺灣彰化地方法院檢察署檢察官
上　訴　人
即　被　告　甲○○
　　　　　　　　　　國民
上列上訴人因違反公司法案件，不服本院九十四年度簡字第一二
一號，中華民國九十四年八月三日第一審簡易判決（偵查案號九
十四年度偵字第三八九七號），提起上訴，本院判決如下：
    主      文
原判決關於甲○○部分撤銷。
    事實及理由
一、按對於簡易判決有不服者，得上訴於管轄之第二審地方法院
    合議庭，其上訴程序，準用第三編（上訴）第一章（通則）
    及第二章（第二審）之規定，此刑事訴訟法第四百五十五條
    之一第一項、第三項分別定有明文，又依同法第三百六十九
    條第一項規定，第二審法院認為上訴有理由，或上訴雖無理
    由，而原判不當或違法者，應將原審判決經上訴之部份撤銷
    ，就該案件自為判決。但因原審判決諭知管轄錯誤、免訴、
    不受理係不當而撤銷之者，得以判決將該案件發回原審法院
    ，此先予敘明。
二、上訴人即被告甲○○上訴意旨略以：依據本案原審判決同案
    被告吳圳長、李俊龍、洪河通、黃章軒、王再坤之言詞均屬
    偽造依法均不足採信，原判決依法應予撤銷云云。經查：（
    一）『第一審法院依被告在偵查中之自白或其他現存之證據
    ，已足認定其犯罪者，得因檢察官之聲請，不經通常審判程
    序，逕以簡易判決處刑』為刑事訴訟法第四百九十九條第一
    項本文所明定，依該條文之文義解釋，可知第一審法院於通
    常訴訟程序審理中若要將通常訴訟程序轉換為簡易程序，則
    除依被告在偵查中之自白或其他現存之證據，已足認定其犯
    罪者外，尚必需經過檢察官之聲請，惟經本院查閱本案第一
    審之相關卷宗後，並未見檢察官有於本案進行通常訴訟程序
    之第一審審理時，提出將訴訟程序轉換為簡易程序之聲請，
    本案於第一審法院審理時未經檢察官之聲請，仍逕以簡易判
    決處刑，於程序上自與上開刑事訴訟法第四百九十九條第一
    項之規定不符。（二）暫且不論檢察官是否於本院開庭審理
    時提出轉換程序之聲請，第一審法院以本案其他現存之證據
    ，已足認定其犯罪為由，而重新開啟簡易程序，就形式上觀
    之，雖不違反刑事訴訟法第四百九十九條第一項本文之規定
    ，然於被告甲○○自始至終均堅絕否認犯行之情況下，第一
    審法院仍逕以簡易程序進行審理，未令被告有就本案爭點進
    行言詞辯論之機會，似乎未就訴訟程序上賦予被告足夠的程
    序保障，實難謂其並未侵害人民之訴訟權。（三）另關於本
    件審理之程序，係先由臺灣彰化地方法院檢察署檢察官向本
    院北斗簡易庭聲請簡易判決處刑，再由本院北斗簡易庭依第
    四百五十二條之規定，簽請本院刑事庭改依通常訴訟程序進
    行審理，再由本院刑事庭逕行改依簡易程序進行審理，此程
    序上亦有瑕疵，蓋即使認為檢察官對之聲請簡易判決處刑之
    案件，因簡易庭法官認為應適用通常訴訟程序而行政簽呈改
    分應行通常訴訟程序之案號，其實質上仍不屬於經檢察官提
    起公訴之案件（亦即非依刑事訴訟法第二百八十四條之一規
    定應行合議之案件），而認為第一審將通常訴訟程序改行簡
    易程序時，無須經過合議庭之裁定，但受命法官仍應簽請院
    長核准改分『簡字案』後，始得為之；詳言之，地方法院簡
    易庭法官以簽呈由法院院長核准後，將案件移送刑事庭，係
    屬於法院內部事務分配之問題，對於刑事庭並無拘束力存在
    ，刑事庭受理後縱組合議庭並由受命法官對案件進行審查後
    ，認為並無刑事訴訟法第四百五十二條所稱之『應適用通常
    程序審判』之情形時，自仍得適用簡易判決處刑，惟於程序
    之轉換上，仍應簽請法院院長核准，始為適法（參照臺灣士
    林地方法院九十二年十一月法律座談會紀錄，臺灣高等法院
    研究意見，刊載於司法週刊第一一七九期第三版），是本件
    審理程序部分，係由臺灣彰化地方法院檢察署檢察官以九十
    四年度偵字第三八九七號向本院北斗簡易庭聲請簡易判決處
    刑，因被告甲○○否認犯行，而依刑事訴訟法第四百五十二
    條之規定，簽請本院刑事庭改依通常訴訟程序進行審理，而
    本院刑事庭依通常訴訟程序進行審理後，不但未經檢察官之
    聲請，且亦未經簽請院長核准改分『簡字案』後，即再度改
    依簡易程序進行審理，其訴訟於程序上自難謂合法。
三、綜上所述，原審判決於程序上既有上述之違誤，則依刑事訴
    訟法第四百五十五條之一第三項準用同法第三百六十九條第
    一項之規定，本院自應將原審判決經上訴之部份撤銷，至於
    撤銷後究應自為判決或是發回原審，刑事訴訟法對此無明文
    規定，依第三百六十九條第一項之文義解釋，可知二審法院
    應以自為判決為原則，僅例外於原審判決諭知管轄錯誤、免
    訴、不受理係不當而撤銷之者，始得以判決將該案件發回原
    審法院，故純就法條文義觀之，本件既非因原審諭知管轄錯
    誤、免訴、不受理係不當而為本院將之撤銷，似不得將之發
    回更審，惟細繹刑事訴訟法第三百六十九條第一項但書之立
    法意旨，係因原審判決諭知管轄錯誤、免訴、不受理時，原
    審法院僅係就案件為形式之審查，並未為實體關係之審理，
    若原審法院不應諭知管轄錯誤、免訴、不受理卻仍為此等判
    決之諭知時，等同使被告喪失一個審級的審理程序，故為保
    障被告之審級利益，始有此規定；而於本件之情形，雖被告
    自始否認犯罪，然因原審程序轉換上的違誤，且被告於原審
    已為無罪之辯解，使被告於原審未能有提出抗辯之機會，實
    已剝奪被告於原審之審級利益，故本院參酌刑事訴訟法第三
    百六十九條第一項但書之立法意旨，認為保障被告之審級利
    益，實有類推適用刑事訴訟法第三百六十九條第一項但書規
    定之必要，故將原判決關於甲○○部分依法撒銷後發回原審
    ，由原審另為適當之處理。
據上論斷，應依刑事訴訟法第四百五十五條之一第一項、第三項
、第三百六十九條第一項，判決如主文。
中　　華　　民　　國　　94　　年　　12　　月　　28　　日
                  刑事第一庭    審判長法  官  葉榮郎
                                      法  官  陳秋錦
                                      法  官  唐中興
以上正本證明與原本無異。
本件不得上訴。
中　　華　　民　　國　　94　　年　　12　　月　　28　　日
                                      書記官  吳金良
